【裁判字號】    89,上更(一),106
【裁判日期】    890531
【裁判案由】    違反槍彈藥刀械管制條例
【裁判全文】
臺灣高等法院高雄分院刑事判決                八十九年度上更(一)字第一六號
    上  訴  人
    即  被  告  甲○○
    指定辯護人  本院公設辯護人  孫妙岑
右上訴人因違反槍砲彈藥刀械管制條例案件，不服臺灣高雄地方法院八十八年度訴字
第一四一三號中華民國八十八年八月卅一日第一審判決（起訴案號：臺灣高雄地方法
院檢察署八十八年度偵字第一二七七五號），提起上訴，判決後經最高法院發回，本
院判決如左：
      主      文
原判決撤銷。
甲○○未經許可，持有其他可發射子彈具有殺傷力之槍枝，累犯，處有期徒刑壹年拾
月，併科罰金新台幣拾萬元，罰金如易服勞役，以新台幣玖佰元即銀元參佰元折算壹
日。仿半自動手槍製造玩具槍壹支（含附屬機件彈匣壹個，槍枝管制編號00000
00000號）、制式口徑九ＭＭ子彈參拾伍顆，均沒收。
      事      實
甲○○曾於民國七十一年五月十二日，因殺人未遂案件，經台灣高等法院台南分院判
有期徒刑五年（上訴最高法院判決上訴駁回）確定，執行完畢；於七十四年三月四日
，因殺人未遂案件，經原審判處有期徒刑八年，同年九月十八日，經台灣高等法院台
南分院判決上訴駁回確定，分別於七十七及八十年間，經減刑後，於八十一年一月二
十一日執行完畢；又於八十二年四月二十九日、八十三年六月八日、八十三年六月二
十四日、八十三年七月二十七日及八十三年九月二十九日，先後因施用毒品海洛因、
違反麻醉藥品管理條例、偽造文書、脫逃等案件，經原審（上訴本院判決上訴駁回）
及台灣雲林地方法院判處有期徒刑三年六月、三年六月、六月、六月及七月確定，其
中八十二年四月二十九日判處有期徒刑三年六月部分，於八十六年七月七日假釋出獄
，同年八月八日假釋期滿執行完畢，其餘刑期自八十六年八月九日接續執行，應於九
十一年七月七日執行完畢，現因施用毒品案件，於戒治所戒治中。詎仍不知悔改，於
八十七年五、六月間某日，基於供己持有防身用途，於八十七年五、六月間自不詳來
源取得可發射子彈具有殺傷力之仿半自動手槍製造玩具槍一支（含附屬機件彈匣一個
，槍枝管制編號0000000000號）及具殺傷力之制式口徑九ＭＭ子彈三十六
顆（其中一顆子彈經鑑驗試射），即未經許可持有之。嗣於八十八年五月十六日攜出
置放於其所駕駛自用小客車座椅上，迄同日上午五時三十分許，駕車至高雄縣大寮鄉
輔英技術學院後山產業道路，為警查獲，並在車內查扣得上開改造手槍一枝及制式子
彈三十六顆（其中一顆子彈業經試射）。案經高雄縣警察局林園分局移送台灣高雄地
方法院檢察署檢察官偵查起訴。
      理      由
一、右揭事實業據被告坦承不諱，復有改造手槍一枝及子彈三十六顆扣案可資佐證，
    而上開扣案之改造手槍及子彈，經送請內政部警政署刑事警察局鑑定結果，認改
    造手槍一枝，係以仿半自動手槍製造玩具槍之槍身握把加裝金屬車造之滑套及槍
    管組合而成之改造手槍，槍管內車有螺旋紋線，其擊發機械正常，具發射子彈功
    能，認具殺傷力；製式子彈三十六顆，認係口徑九ＭＭ制式子彈，經試射一顆，
    認具殺傷力乙節，有該局八十八年六月四日刑鑑字第四九六二二號鑑驗通知書乙
    紙附卷可按。本件事證明確，犯行洵堪認定。
二、至上開槍、彈之來源一節，訊據被告，於警偵訊中固迭為供述係於八十七年五、
    六月間受友人趙啟發之託而寄藏上開槍、彈，因趙啟發已死亡無從返還云云；然
    查，本件槍彈案發當日係被告置放於自用小客車駕駛座旁座位上，車停於高雄縣
    大寮鄉輔英技術學院後山產業道路上時為警查獲，顯然警方查獲當日，系爭槍彈
    係由被告攜出隨身持有使用之情況中，核與被告警訊中被告即直承「槍、彈係我
    所有」、「作防身之用」等情相合，嗣固辯陳槍、彈源於趙啟發之寄託藏放，然
    若謂僅係單純受託寄藏（即取得來源非供本人持有之意），豈有日後取出供己持
    用之理，況依被告所供受託於趙啟發之時間距案發時間已近一年，且其知情趙啟
    發死亡之時間（本院調查中稱即寄放後之三、四個月）距被查獲時止亦已逾半年
    有餘，若謂純係受託寄藏，就該違禁物品理當有所處理，豈有一年後猶由本人持
    有使用中之情？又趙啟發已於八十七年六月三十日死亡，有相驗屍體證明書附卷
    可按，被告前開所辯情事，根本已無從對趙啟發進行查證以明被告所為辯陳是否
    與事實相符，參以被告偵查中既稱「趙啟發已寄放快一年，我都放在車上，後又
    放椅子上被查到」，嗣於本院調查中又稱「不曾使用過槍、彈，被查獲那天，因
    去大寮那邊要挖土種花，想順便找地方將槍藏起來」（本院八十九年四月廿七日
    調查筆錄），而之前於警方初訊時已然供述持槍目的係「作防身之用」，嗣後又
    迭為辯陳係受寄藏，前後說詞有所矛盾，且若謂趙啟發寄放槍、彈屬實，顯見被
    告與趙啟發關係密切，豈有案發時被告面對警方查問時僅泛言「住小港區（詳細
    地址不詳）之理，而其有關受趙啟發寄藏一節又與被告查獲時實際由其本人持有
    使用之情不符，此部分槍彈來源之供述應係有所隱瞞而與事實不符，應無可採信
    ，是本件確係被告本於供己使用（即防身）目的，自不詳來源取得槍、彈持有，
    而時間依據被告供述八十七年五、六月間，僅其來源不欲供明而推予其所知情之
    已死亡之趙啟發耳，爰就其犯罪事實認定如上。
二、按模型槍與可發射金屬或子彈之改造玩具手槍，性質上不同，是以槍砲彈藥刀械
    管制條例第四條第一項第一款，分別將模型槍及可發射金屬或子彈之改造玩具槍
    併列。核被告上開所為，係犯槍砲彈藥刀械管制條例第十一條第四項未經許可持
    有可發射子彈具有殺傷力之槍枝罪及同條例第十二條第四項未經許可持有子彈罪
    。公訴人認被告受託寄藏模型槍，而援引同條例第十條第四項罪嫌起訴，容有未
    洽，起訴法條，應予變更。被告同時、地持有可發射子彈改造手槍一枝及子彈三
    十六顆，係一行為同時觸犯上開二罪名，為想像競合犯，應依牽連犯規定，從一
    重之未經許可持有可發射子彈槍枝罪處斷。又被告因施用海洛因案件，經原審法
    院判處有期徒刑三年六月確定，於八十六年七月七日假釋出獄，同年八月八日假
    釋期滿執行完畢之事實，有台灣高雄地方法檢察署刑案資料查紀錄表及本院被告
    全國前案紀錄表在卷可稽，其於刑之執行完畢五年內，再犯有期徒刑以上之本罪
    ，為累犯，依刑法第四十七條規定，加重其刑。
三、被告前開犯罪事證既明，原審予論罪科刑，固非無見，惟查：(一)被告所犯係未經
    許可「持有」其他可發射子彈之槍枝及子彈之犯行，原審認係「寄藏」其他可發
    射子彈之槍枝及子彈犯行，尚與事實不合。(二)被告係累犯，已如前述，然原判決
    據上論結欄漏未引用刑法第四十七條，亦有未合。(三)槍砲彈藥刀械管制條例第十
    九條第一項規定：「犯第七條、第八條、第十條、第十一條、第十二條第一項至
    第三項、第十三條第一項至第三項之罪，經判處有期徒刑者，應於刑之執行完畢
    或赦免後，令入勞動場所，強制工作，其期間為三年。」，此項規定，業據大法
    官會議解釋：「不問對行為人有無預防矯治其社會危險性之必要，一律宣付強制
    工作三年，限制其中不具社會危險性之受處分人之身體、自由部分，其所採措施
   與所欲達成預防矯治之目的及所需程度，不合憲法第二十三條所定之比例原則。
    犯上開條例第十九條所定之罪，不問對行為人有無預防矯治其社會危險性之必要
    ，一律宣付強制工作三年之部分，與本解釋意旨不符，應自本解釋公布之日起不
    予適用。」。原審法院未及參酌上開大法官會議解釋，依憲法第二十三條所定之
    比例原則之精神，於判決理由中詳為論述其據以宣告令入勞動場所強制工作之考
    量為何，逕行引據槍砲彈藥刀械管制條例第十九條第一項規定而為強制工作宣告
    亦有未合。被告上訴意旨，執前開(三)之情事，指摘原判決不當，為有理由，及原
    判決尚有上述(一)、(二)之瑕疵，自應由本院將原判決撤銷改判。審酌被告有如事實
    欄所示犯罪前科紀錄，有上開紀錄表附卷可按，素行不良，又被告為防身用，而
    同時持有制式子彈三十六顆及可發射子彈改造槍一枝，惡性不小。惟念其犯後於
    警、偵訊原審及本院均坦承不諱，態度尚佳等一切情狀，仍量處（與原審刑度相
    同）如主文第二項所示之刑及併科罰金，罰金部分如易服勞役，應以新台幣九百
    元即銀元三百元折算一日。又扣案之上開改造手槍一枝及子彈三十五顆（其中一
    顆業已鑑驗試射耗損），係屬違禁物，併依刑法第三十八條第一項第一款規定宣
    告沒收。至鑑驗試射耗損子彈一顆，已非違禁物，爰不予宣告沒收，附此敘明。
四、又查，槍砲彈藥刀械管制條例第十九條第一項固規定：「犯第七條、第八條、第
    十條、第十一條、第十二條第一項至第三項、第十三條第一項至第三項之罪，經
    判處有期徒刑者，應於刑之執行完畢或赦免後，令入勞動場所，強制工作，其期
    間為三年。」，惟此項規定，業據大法官會議四七一號解釋：「不問對行為人有
    無預防矯治其社會危險性之必要，一律宣付強制工作三年，限制其中不具社會危
    險性之受處分人之身體、自由部分，其所採措施與所欲達成預防矯治之目的及所
    需程度，不合憲法第二十三條所定之比例原則。犯上開條例第十九條所定之罪，
    不問對行為人有無預防矯治其社會危險性之必要，一律宣付強制工作三年之部分
    ，與本解釋意旨不符，應自本解釋公布之日起不予適用。」等情在案，本件被告
    雖有殺人未遂、傷害、偽造文書、施用毒品等前科，惟其所犯吸毒、吸用安非他
    命為自殘之病態行為，並未危害他人，已經勒戒、戒治斷癮在案，而八十三年所
    犯偽造文書、脫逃為輕罪，且係偶發，至於殺人未遂、傷害為七十及七十三年間
    所犯（見高雄地檢署刑案資料查註紀錄書），斯時被告才甫成年，距離本件寄藏
    槍彈之八十七年六月已逾十四年，其間被告無其他危害他人之犯罪行為，本件僅
    單純持有，無進而犯罪之意，且被告所持為改造之改造槍枝，其殺傷力不若制式
    手槍殺傷力之強，惡性較輕，難認被告對將來社會具有相當之危險性，而有進一
    教化、治療之必要，亦難認被告有犯罪之習慣，或以犯罪為常業，或因遊蕩或懶
    惰成習而犯罪，若宣告被告強制工作三年，顯與比例原則有違。本件既已判處被
    告有期徒刑一年十月，併科罰金新台幣十萬元，量刑已足以收懲儆之效，戒其再
    犯，又併宣告強制工作三年，尚無必要，爰不併付宣告之。另本件系爭槍、彈均
    係警方主動在被告所駕駛自小客車上查獲，已據被告供明，顯非係被告自白後警
    方據以循線查獲，且其所供述受趙啟發之託寄藏一節又為本院所不採，而趙啟發
    早在八十六年間即已死亡，檢警根本未就本件槍、彈「來源」一節為任何查證，
    而系爭槍彈，警方查獲被告時，本非在趙啟發持有中，亦無所謂根據被告自白供
    述槍彈來源而查獲情事，爰無槍砲彈藥刀械管制條例第十八條第四項減刑規定之
    適用餘地，均附此敘明。
據上論結，應依刑事訴訟法第三百六十九條第一項前段、第三百六十四條、第二百九
十九條第一項前段、第三百條，槍砲彈藥刀械管制條例第十一條第四項、第十二條第
四項、刑法第十一條前段、第五十五條、第四十七條、第四十二條第二項、第三十八
條第一項第一款，罰金罰鍰提高標準條例第二條，現行法規所定貨幣單位折算新台幣
條例第二條，判決如主文。
本案經檢察官林炎昇到庭執行職務。
中    華    民    國    八十九    年      五      月    三十一    日
                              臺灣高等法院高雄分院刑事第八庭
                                  審判長法官  郭雅美
                                        法官  莊飛宗
                                        法官  洪兆隆
右正本證明與原本無異。
如不服本判決，應於判決送達後十日內向本院提出上訴狀，其未述理由者並應於提
出上訴狀後十日內向本院補提理由書（應附繕本)。
                                      書記官  葉淑華
中    華    民    國     八十九     年       六       月     一   日
附錄：本判決論罪科刑法條：
槍砲彈藥刀械管制條例第十一條第四項：
未經許可，持有、寄藏或意圖販賣而陳列第一項所列槍砲者，處一年以上七年以下有
期徒刑，併科新臺幣七百萬元以下罰金。
槍砲彈藥刀械管制條例第十二條第四項：
未經許可，持有、寄藏或意圖販賣而陳列子彈者，處五年以下有期徒刑，併科新臺幣
三百萬元以下罰金。
                                                                    Ｊ


司法院資訊處製作；財團法人民間司法改革基金會備份。
